臺灣高等法院臺中分院刑事判決
111年度上訴字第2365號
上  訴  人  臺灣臺中地方檢察署檢察官
被      告  劉家榮
上列上訴人因被告妨害公務案件，不服臺灣臺中地方法院111年
度易字第1046號，中華民國111年8月10日第一審判決（起訴案號
：臺灣臺中地方檢察署111年度偵字第21855號），提起上訴，本
院判決如下：
    主  文
原判決撤銷。
劉家榮犯駕駛動力交通工具妨害公務執行罪，累犯，處有期徒刑
柒月。
    犯罪事實
一、劉家榮於民國111年5月3日22時35分許，酒後騎乘車牌號碼0
    00-000號普通重型機車（吐氣酒精濃度為0.20MG/L，尚未構
    成公共危險罪），行經臺中市東勢區豐勢路與忠孝街口時，
    因上開機車尾燈未亮，為著警員制服騎乘警用機車執行守望
    取締交通違規勤務之臺中市政府警察局東勢分局土牛派出所
    所長陳盈延發現，乃趨前攔查，並發現劉家榮身上有酒味，
    乃欲對其施以吐氣酒精濃度測試，劉家榮於請求陳盈延手下
    留情不成後，即表示要拒絕酒測，並為逃離現場，竟基於駕
    駛動力交通工具對依法執行職務之公務員為強暴之未必犯意
    ，預見陳盈延可能不及閃避，仍本於縱機車撞及陳盈延亦在
    所不惜犯意，於陳盈延尚站立於其機車前向其解釋拒絕酒測
    之後果時，旋坐上上開機車、啟動電門、發動油門，向前行
    駛而撞及陳盈延，致陳盈延受有左小腿擦挫傷之傷害（傷害
    部分未據告訴），而以駕駛動力交通工具施強暴之方式，妨
    害陳盈延執行公務，然旋為陳盈延制服而當場逮捕。
二、案經陳盈延告訴暨臺中市政府警察局東勢分局報告臺灣臺中
    地方檢察署檢察官偵查起訴。
    理    由
一、證據能力部分：本院以下所引用之供述及非供述證據，均與
    本件事實具有自然關聯性，又未據被告或檢察官爭執其證據
    能力，復查無事證足認有違背法定程式或經偽造、變造所取
    得等證據排除之情事，且經本院依刑事訴訟法第164條、第1
    65條踐行調查程序，均堪認有證據能力。
二、上揭犯罪事實，業據被告坦承不諱，核與其於警詢、偵查、
    原審供承相符，即與證人即告訴人陳盈延於警詢之證述亦相
    符，並有職務報告、臺中市政府警察局東勢分局土牛派出所
    111年5月3日勤務分配表及員警出入及領用槍枝彈藥、無線
    電機、行動電腦登記簿、被告之吐氣酒精濃度測試單、監視
    錄影畫面翻拍照片、告訴人傷勢照片、東勢區農會附設農民
    醫院出具之診斷證明書等件在卷可佐，足認被告前揭任意性
    自白與事實相符，堪以採信，本案事證明確，應依法論科。
三、論罪科刑：
  ㈠按刑法第135條第1項之罪，以對於公務員依法執行職務時施
    強暴脅迫為要件。此之所謂施強暴，不以對於公務員之身體
    直接實施暴力為限，凡以公務員為目標，而對物或對他人施
    暴力，其結果影響及於公務員之執行職務者，亦屬之；且所
    稱「強暴」，係指一切有形力即物理力之行使，不問其係對
    人或對物為之均包括在內（參考最高法院84年度台非字第33
    3號、82年度台上字第608號判決意旨）。查本案被告於員警
    即告訴人依法執行公務時，明知告訴人尚站立於其機車前，
    仍坐上機車啟動電門、發動油門，向前行駛撞及告訴人，客
    觀上已係對於公務員依法執行職務時施強暴行為，雖本案被
    告顯係因酒駕，為避免遭裁罰移辦而駕車撞及警員，然其與
    警員並無冤仇，應無施暴警員致傷之直接故意，然其係成年
    人，以其智識自知悉警員是時可能不及閃避，仍為逃離現場
    而駕車前衝，果因而撞擊警員成傷，被告自有犯駕駛動力交
    通工具妨害公務執行罪之間接故意，是核被告所為，係犯刑
    法第135條第3項第1款之駕駛動力交通工具妨害公務執行罪
    。起訴書雖記載被告係犯刑法第135條第1項之妨害公務罪嫌
    ，惟此部分業經公訴人於原審準備程序當庭更正起訴法條為
    刑法第135條第3項第1款之駕駛動力交通工具妨害公務執行
    罪（原審卷第40頁），附此敘明。
　㈡被告曾因公共危險案件，經臺灣臺中地方法院以108年度豐交
    簡字第612號簡易判決判處有期徒刑3月確定，於108年10月1
    6日執行完畢等語，有被告刑案紀錄表在卷可按，其於有期
    徒刑執行完畢後，5年內故意再犯本案有期徒刑以上之罪，
    為累犯，衡酌被告上開科刑紀錄，與本案均為故意犯罪，理
    應產生警惕作用，其再犯本案之罪，顯見前案之徒刑對被告
    並未生警惕作用，其對於刑罰之反應力顯然薄弱，爰依刑法
    第47條第1項規定，加重其刑。
四、本院之判斷：原審以被告犯罪事證明確，予以論罪科刑，固
    非無見，然原審以告訴人所受之傷勢為左小腿擦挫傷，且被
    告旋為告訴人制服並當場逮捕，犯後並坦承犯行，可認被告
    本案犯罪所造成之損害尚非嚴重，相較於其他駕駛動力交通
    工具犯妨害公務執行罪，所造成人員嚴重傷亡、犯後否認犯
    行等情，本案被告犯罪情節實屬相對輕微，認對被告量處最
    低度刑，仍有情輕法重之憾，是依刑法第59條規定酌減其刑
    云云，惟按刑法第59條之得酌量減輕其刑者，必須犯罪另有
    特殊之原因與環境等情，而在客觀上足以引起一般同情，認
    為即予宣告法定最低度刑期猶嫌過重者，始有其適用；至於
    犯罪之動機、犯罪之手段或犯罪後之態度等情狀，僅可為法
    定刑內從輕科刑之標準，不得據為酌量減輕之理由（參考最
    高法院97年台上字第6887號、94年台上字第1804號、91年度
    台上字第733號判決意旨）。復按刑法第59條於94年2月2日
    修正，將原規定由「犯罪之情狀可憫恕者，得酌量減輕其刑
    」，修正為「犯罪之情狀顯可憫恕，認科以最低度刑仍嫌過
    重者，得酌量減輕其刑」。依據該條文修正對照表說明欄稱
    ，現行刑法第59條在實務上多從寬適用，而為防止酌減其刑
    之濫用，自應嚴定其適用之條件，以免法定刑形同虛設，破
    壞罪刑法定之原則。是揆諸前揭判決及刑法第59條修正意旨
    ，均一再宣示刑法第59條之適用與刑法第57條所列事由不同
    ，刑法第59條適用條件必須犯罪另有特殊之原因與環境等情
    ，而在客觀上足以引起一般同情，認為即予宣告法定最低度
    刑期猶嫌過重者，始有其適用；而犯罪之動機、犯罪之所得
    、犯罪之手段情節或犯罪後之態度等情狀均屬刑法第57條之
    量刑事由，實非刑法第59條之酌減事由，兩者洵屬有異，應
    不得任意以犯罪情節輕微等刑法第57條量刑事由為據，而違
    反法律適用遽行以刑法第59條規定酌減其刑甚明。被告前因
    公共危險案件，經臺灣臺中地方法院108年度豐交簡字第612
    號判決判處有期徒刑3月確定，並於108年10月16日執行完畢
    ，為累犯，且被告本案係因再次酒駕遭警員攔檢，故駕車衝
    撞警員，顯見被告具特別惡性，且有酒駕惡習；再者，被告
    並未與告訴人達成和解，難謂犯後態度良好，實無任何科以
    最低刑仍嫌過重等情，客觀上亦無足以引起一般同情顯可憫
    恕之情狀。而原審判決以刑法第57條量刑事由，作為適用刑
    法第59條減刑之理由，對被告酌減其刑，應非妥適，檢察官
    據此上訴，非無理由，應由本院撤銷改判。爰審酌被告明知
    告訴人為依法執行職務之員警，竟以駕駛動力交通工具之強
    暴方式，致告訴人受有前揭傷害，妨害公務之執行，藐視國
    家公權力，所為應予非難，並考量被告犯後坦承犯行之犯後
    態度、犯罪動機及情節、所生損害，暨被告於原審審理自陳
    之智識程度、經歷等一切情狀，量處如主文第二項之刑示懲
    。
據上論斷，應依刑事訴訟法第369條第1項前段、第364條、第299
條第1項前段，刑法第135條第3項第1款、第47條第1項，判決如
主文。
本案經檢察官李基彰提起公訴，檢察官郭逵提起上訴，檢察官謝
志明到庭執行職務。
中　　華　　民　　國　　111 　年　　11　　月　　2 　　日
            刑事第九庭　  審判長法　官　紀  文  勝
                                法　官　賴  妙  雲
                                法　官　姚　勳　昌
以上正本證明與原本無異。              
如不服本判決應於收受送達後二十日內向本院提出上訴書狀，其
未敘述上訴理由者，並得於提起上訴後二十日內向本院補提理由
書狀（均須按他造當事人之人數附繕本）「切勿逕送上級法院」
。因疫情而遲誤不變期間，得向法院聲請回復原狀。
告訴人或被害人如不服判決，應備理由具狀向檢察官請求上訴，
上訴期間之計算，以檢察官收受判決正本之日起算。  
                                書記官  溫  尹  明
　　　　　　　　　　　　　　　　
中　　華　　民　　國　　111 　年　　11　　月　　2 　　日
　　　　　　　　　　　　　　　　　　　　　　　　
附錄論罪科刑法條
刑法第135條
對於公務員依法執行職務時，施強暴脅迫者，處三年以下有期徒
刑、拘役或三十萬元以下罰金。
意圖使公務員執行一定之職務或妨害其依法執行一定之職務或使
公務員辭職，而施強暴脅迫者，亦同。
犯前二項之罪而有下列情形之一者，處六月以上五年以下有期徒
刑：
一、以駕駛動力交通工具犯之。
二、意圖供行使之用而攜帶兇器或其他危險物品犯之。
犯前三項之罪，因而致公務員於死者，處無期徒刑或七年以上有
期徒刑；致重傷者，處三年以上十年以下有期徒刑。